【裁判字號】    97,台上,4445
【裁判日期】    970911
【裁判案由】    違反毒品危害防制條例
【裁判全文】
最高法院刑事判決            九十七年度台上字第四四四五號
上   訴   人  台灣高等法院台中分院檢察署檢察官
上訴人即被告  甲○○
被        告  乙○○
上列上訴人等因被告等違反毒品危害防制條例案件，不服台灣高
等法院台中分院中華民國九十七年五月二十八日第二審判決（九
十六年度上訴字第二０六九號，起訴案號：台灣彰化地方法院檢
察署九十五年度偵字第八八四號），提起上訴，本院判決如下：
    主  文
原判決撤銷，發回台灣高等法院台中分院。
甲○○之上訴駁回。
    理  由
一、撤銷發回部分：
本件原判決撤銷第一審關於論處上訴人即被告甲○○共同運輸第
一級毒品，累犯部分之罪刑，改判論處甲○○共同運輸第二級毒
品，累犯罪刑；撤銷第一審關於論處被告乙○○共同運輸第一級
毒品部分之罪刑，改判諭知乙○○無罪；固非無見。
惟查：(一)證據之證明力，雖得由法院自由判斷，然此項自由判斷
職權之行使，須不違背一般經驗法則。本件甲○○雖僅承認伊答
應朱仲興、宋永田（均未據起訴）代領第二級毒品安非他命，但
伊不知該三箱芋頭內另藏有第一級毒品海洛因等情。然查甲○○
有多次煙毒前科，有其台灣高等法院被告前案紀錄表附卷可按。
且運輸第一級毒品海洛因罪之法定刑為死刑、無期徒刑；運輸第
二級毒品安非他命罪之法定刑為無期徒刑或七年以上有期徒刑，
二者差異甚大，當為其所知悉。又朱仲興等人自金門寄出之三箱
芋頭內所藏之第一級毒品海洛因七包，淨重達三三五．六二公克
，價值匪少，能否謂朱仲興等人要甲○○在台灣代領該三箱芋頭
時，僅告知芋頭內藏放有第二級毒品安非他命，而未告知其內亦
藏有價值較高，且數量亦多之第一級毒品海洛因，不無研求之餘
地。乃原判決徒以甲○○僅承認運輸第二級毒品安非他命犯行，
遽認並無積極證據足認朱仲興在上開芋頭內藏放有第一級毒品海
洛因確為甲○○所知情，而將此部分不另為無罪之諭知，其取捨
證據、認定事實職權之行使，難謂於經驗法則無違。(二)審理事實
之法院，對於案內一切在客觀上為法院認定事實及適用法律基礎
之證據，均應詳為調查，然後基於調查所得之心證以為判斷之基
礎，故證據雖已調查，而尚有其他必要部分並未調查，仍難遽為
被告有利或不利之認定。卷查甲○○於第一審法院供稱：「因為
宋永田知道我有吸毒，所以在大陸時，宋永田就跟我講說叫我回
台後幫他代領包裹，……，我與黃金龍在宋永田廈門的住處，宋
永田跟我講代領毒品，當時黃金龍也有在場」、「都是宋永田、
朱仲興與我聯絡，但是我可以確定黃金龍（原通緝，現已緝獲）
知道宋永田叫我幫他代領毒品包裹的這件事」、「乙○○應該也
知道本件運輸毒品的事，因為她在公司作會計，而且宋永田寄錢
去大陸，都是乙○○去銀行寄的，所以她應該知道宋永田在大陸
販毒的事」、「我只有給乙○○車鑰匙，沒有跟她說收件人的姓
名、地址」（見第一審法院卷(二)第四十二頁背面、四十三頁、一
０五頁）；乙○○於第一審法院陳稱：「宋永田跟我說甲○○被
抓，他要我去找甲○○拿鑰匙，並且請黃金龍開車載我去，黃金
龍就叫我自己去拿鑰匙，我就去派出所跟周植培拿鑰匙。……。
我打給宋永田說他們不讓我領貨，……貨運行的人就說要本人領
，若不是本人就要印章，我們就回去，半路上黃金龍就說要刻印
章，我問刻印章的人要多久時間，刻印章的人說只要三分鐘，刻
印章的錢是黃金龍付的」（見第一審法院卷(二)第一０一頁）。如
果無訛，則黃金龍與乙○○早知宋永田運輸毒品之事，其二人於
甲○○因另施用毒品犯行遭警查獲拘留於派出所無法代領毒品包
裹時，即由宋永田委由其二人至約定地點代領該包裹，且未經宋
永田指示即代刻收件人「蔡世明」（收件人應係「蔡志明」誤刻
為「蔡世明」）印章，能否謂黃金龍、乙○○與宋永田無運輸毒
品之犯意聯絡及行為分擔，而不令負共同運輸毒品罪責，饒堪研
求。又黃金龍業經緝獲，現羈押於台灣彰化看守所（見原審卷第
八五頁背面），乃原判決未詳細勾稽並傳喚黃金龍查明事實真相
，遽為乙○○無罪之諭知，自有調查未盡及判決理由不備之違誤
。檢察官上訴意旨指摘原判決不當，非無理由，應認原判決有撤
銷發回更審之原因。至原判決關於甲○○有罪部分（共同運輸第
二級毒品部分），因公訴人認此部分與撤銷發回部分有想像競合
犯裁判上一罪之關係，基於審判不可分原則，應併予發回，附此
明。
二、上訴駁回部分：
查第三審上訴書狀，應述上訴之理由，其未述者，得於提起
上訴後十日內補提理由書於原審法院，已逾上述期間，而於第三
審法院未判決前仍未提出上訴理由書狀者，第三審法院應以判決
駁回之，刑事訴訟法第三百八十二條第一項、第三百九十五條後
段規定甚明。本件甲○○因違反毒品危害防制條例案件，不服原
審判決，於民國九十七年六月十二日提起上訴，並未述理由，
迄今逾期已久，於本院未判決前仍未提出，依上開規定其上訴自
非合法，應予駁回。
據上論結，應依刑事訴訟法第三百九十七條、第四百零一條、第
三百九十五條後段，判決如主文。
中    華    民    國  九十七  年    九    月   十一   日
                      最高法院刑事第八庭
                          審判長法官  林  永  茂
                                法官  吳  昆  仁
                                法官  蘇  振  堂
                                法官  蕭  仰  歸
                                法官  林  立  華
      本件正本證明與原本無異
                                      書  記  官
中    華    民    國  九十七  年    九    月   十六   日
                                                      Ｅ


司法院資訊處製作；財團法人民間司法改革基金會備份。
